# 请教陈版，母公司在不丧失控制权的情况下部分处置对子公司的长期股权投资

提问人：小科童鞋 时间：2019-06-24 17:49:38
陈版，您好：
根据财会便【 2009 】 14 号文和 2014 年的新合并财务报告准则，母公司在不丧失控制权的情况下部分处置对子公司的长期股权投资，在合并财务报表中，处置价款与处置长期股权投资相对应享有子公司自购买日或合并日开始持续计算的净资产份额之间的差额，应当调整资本公积（资本溢价或股本溢价），资本公积不足冲减的，调整留存收益。同时，在母公司个别报表中，应作为长期股权投资的处置，确认有关处置的损益。即出售股权取得的价款或对价的公允价值与所处置投资账面价值的差额，应作为投资收益或是投资损失计入处置投资当期母公司的个别利润表。
假定 A 公司在 2017 年投资 100 元成立子公司 B， 2018 年 8 月 23 日分别处置部分股权给甲乙丙（分别为 5%、3%、2%），处置价款合计为 8 元，不丧失控制权。 2018 年 8 月 31 日，B公司净资产公允价值为 120 元。
如果处置价款为 8 元，进行下述会计处理：
个别报表：
借：银行存款 8 元
投资收益 2 元
贷：长期股权投资 10 元
合并报表：
对于处置价款与处置长期股权投资对应的子公司净资产公允价值之间差额调整资本公积：
8—120*10=-4 元：
借：资本公积 4 元
贷：投资收益 4 元
问题 1 ：依据准则可知，在合并财务报表中，处置价款与处置长期股权投资相对应享有子公司自购买日或合并日开始持续计算的净资产份额之间的差额，应当调整资本公积（资本溢价或股本溢价），资本公积不足冲减的，调整留存收益。
但现在是账面上并无资本公积，上述处理是否妥当？该如何理解 “资本公积不足冲减的，调整留存收益”？
接着，对于处置日处置长期股权投资对应的子公司净资产公允价值与处置长期股权投资在母公司个别报表上账面价值的差额（12010%—10010%），调整期初所有者权益：
借：投资收益 2 元
贷：未分配利润——期初 2 元
问题 2 ：综合该笔分录，合并层面的投资收益为贷方 2 元，单体报表投资收益为借方 2 元，即符合权益性交易原则。
谢谢陈版！

回答人：chenyiwei
1 、按准则规定的字面意思，应将不足冲减的差额继续按顺序冲减合并报表层面的盈余公积和未分配利润。（但个人理解，合并报表层面的资本公积应允许冲出负数）
2 、合并报表层面的最终合并结果中的投资收益应为 0 ，即对损益完全无影响。你所算出来的 “合并层面的投资收益为贷方 2 元” 实际上应是对年初合并报表中留存收益的影响。

提问人：862457365 时间：2019-06-25 23:58:22
请教陈老师，合并分录是不是需要还原因个别报表被处置长投中的包含的商誉，如果具体借贷是什么呢？我之前网上查是借：长投贷：投资收益 后面抵消分录借：投资收益贷：资本公积 留存收益，总感觉有更直接的做法。
谢谢、陈老师！

回答人：chenyiwei
是，合并报表层面商誉金额保持不变。